---
title: "Rapport"
author: "Alban, Paul Fernandez, Thomas Matambas, Klimentiy Mirek"
date: "2025-04-23"
output: html_document
---
# IF36 \- Proposition

## Introduction

Dans le cadre du projet pour l’UE IF36, “Visualiser des données”, notre groupe utilisera le jeu de données suivant : “Spotify and Youtube, Statistics for the Top 10 songs of various spotify artists and their yt video”. Ce dataset provient du site kaggle.com, et est fait par Salvatore Rastelli, Marco Sallustio et Marco Guarisco. Le dataset a été publié le 7 février 2023, avec les données provenant de 2 sources : Spotify, Youtube.

Ce jeu de données est composé de 20 717 individus, avec 28 features. Le tableau suivant contient chaque feature, type et son description : 

| *Feature*  | *Type* | *Description* |
| :-- | :-- | :------ |
| \# | entier | id |
| `Track` | string | Nom de la chanson tel qu'affiché sur Spotify. |
| `Artist` | string | Nom de l'artiste. |
| `Url_spotify` | string | Lien URL vers le profil Spotify de l'artiste. |
| `Album` | string | Album Spotify contenant la chanson. |
| `Album_type` | catégorielle | Indique si la chanson est sortie en tant que single, un album, ou autre. |
| `Uri` | string | Lien Spotify utilisé pour identifier précisément la chanson via l’API Spotify. |
| `Danceability` | float | Score (0 à 1\) indiquant à quel point la chanson est adaptée à la danse (0 \= peu adaptée, 1 \= très adaptée). |
| `Energy` | float | Mesure (0 à 1\) de l'intensité et de l'activité du morceau. Plus la valeur est élevée, plus le morceau est énergique et dynamique. |
| `Key` | catégorielle | Tonalité de la chanson représentée par un chiffre (0 \= Do, 1 \= Do/Ré, 2 \= Ré, etc.). Une valeur de \-1 indique une tonalité non détectée. |
| `Loudness` | float | Volume moyen de la chanson en décibels (dB), généralement entre \-60 et 0 dB. |
| `Speechiness` | float | Indique (0 à 1\) la présence de paroles parlées (0 \= essentiellement musicale, \>0.66 \= essentiellement parlée, entre 0.33 et 0.66 \= mixte). |
| `Acousticness` | float | Probabilité (0 à 1\) que le morceau soit acoustique (1 \= forte certitude d’un morceau acoustique). |
| `Instrumentalness` | float | Probabilité (0 à 1\) que le morceau soit instrumental (sans voix). Plus la valeur est élevée, plus la chanson est probablement instrumentale. |
| `Liveness` | float | Probabilité (0 à 1\) que le morceau ait été enregistré en direct (live). Valeurs \> 0.8 indiquent probablement une performance live. |
| `Valence` | float | Score (0 à 1\) représentant l’émotion positive transmise par la chanson (0 \= négatif/triste, 1 \= positif/joyeux). |
| `Tempo` | float | Tempo moyen de la chanson en battements par minute (BPM). |
| `Duration_ms` | float | Durée totale du morceau en millisecondes. |
| `Stream` | entier | Nombre total d’écoutes de la chanson sur Spotify. |
| `Url_youtube` | string | Lien vers la vidéo de la chanson sur YouTube, si disponible. |
| `Title` | string | Titre de la vidéo YouTube associée. |
| `Channel` | string | Nom de la chaîne YouTube qui a publié la vidéo. |
| `Views` | entier | Nombre de vues sur YouTube. |
| `Likes` | entier | Nombre de "J’aime" sur YouTube. |
| `Comments` | entier | Nombre de commentaires sur la vidéo YouTube. |
| `Description` | string | Description de la vidéo sur YouTube. |
| `Licensed` | catégorielle | Indique si la vidéo contient du contenu sous licence officielle revendiquée par un partenaire YouTube. |
| `official_video` | catégorielle | Valeur booléenne (Vrai/Faux) indiquant si la vidéo YouTube est la vidéo officielle de la chanson. |

Le dataset utilisé est complet et ne devrait pas nécessiter de traitement de données particulier avant son utilisation. Cependant, pour l’analyse de données dans le cadre de notre projet, certaines features ne sont pas nécessaires, tel que : 

* `Url_spotify`
* `Uri`  
* `Url_youtube`  
* `Description`

## Chargement des Librairies utilisées
```{r, warning = FALSE, message = FALSE}
library(ggplot2);
library(scales);
library(readr);
library(dplyr);
library(magrittr);
library(tidyr);
```

## Chargement du dataset
```{r, warning = FALSE, message = TRUE}
dataset <- read_csv('data/Spotify_Youtube.csv');
```

## Analyse detaillée du dataset

### Question 2 : Y a-t-il une corrélation entre la “danceability” et le tempo ?
```{r}
dataset %>% ggplot(aes(x=Tempo, y=Danceability)) + 
  geom_point(alpha=0.3, size=2) + 
  geom_smooth(method="gam", se=FALSE) +
  labs(title="Corrélation entre le tempo et la danseabilité", x="Tempo (BPM)", y="Danceability") + 
  theme_minimal() +
  theme(
  plot.title = element_text(hjust=0.5, size=16),
  axis.title = element_text(size=14),
  axis.text = element_text(size=12)
);
```

### Question 7 :  Quelles sont les variables qui influencent les performances sur Youtube et Spotify ?

**Hypothèse :**
Certaines features, comme l'énergie ou le tempo sont peut être corrélées avec les performances. Pour rappel, les indicateurs de performance dépendent de la plateforme :

- nombre de vues, likes et commentaires pour Youtube
- nombre de streams pour Spotify

**Traitement des données :**
Nous souhaitons réaliser une heatmap de la corrélation entre les features et les performances des musiques. Puisque la performance ne se mesure pas de la même façon sur les deux plateformes, nous allons faire deux heatmaps et donc séparer le dataset en deux : les musiques présentes sur Spotify et les musiques présentes sur Youtube. \
Afin de calculer correctement la corrélation entre les différentes features et les indices de performance, on enlève également toutes les musiques dont au moins une feature est absente de notre dataset.
```{r}
# Commençons par Spotify
spotify_dataset <- dataset %>%
  filter(!is.na(Stream)) %>% # On retire les musiques qui n'ont pas de nombre de streams
  select(where(is.numeric), -...1, -Likes, -Views, -Comments) %>% # On retire les colonnes inutiles
  na.omit(); # On retire la ligne si elle contient des valeurs non numériques
spotify_dataset %>%
  nrow() %>%
  print(); # On affiche le nombre de musiques présentes sur Spotify
# Faisons la même chose pour Youtube
youtube_dataset <- dataset %>%
  filter(!is.na(Views)) %>%
  select(where(is.numeric), -...1, -Stream) %>%
  na.omit();
youtube_dataset %>%
  nrow() %>%
  print();
```
On va donc visualiser les données de $20140$ musiques pour Spotify et $20099$ musiques pour Youtube.

**Visualisations :**
Faisons d'abord une heatmap pour montrer la corrélation entre les différentes features et la performance des musiques sur Spotify :
```{r}
correlation <- spotify_dataset %>%
  cor(method="pearson") %>% # Dressons une matrice de corrélation en utilisant les valeurs
  as.table() %>% # On transforme la matrice en un tableau contenant la ligne, la colonne et la valeur
  as.data.frame() %>% # On recupère le tableau dans un dataframe
  mutate(value=abs(Freq)); # On ne conserve que la valeur absolue de la corrélation
correlation %>%
  ggplot(aes(x=Var1, y=Var2, fill=value)) +
  geom_tile() +
  scale_fill_viridis_c(option="inferno") +
  theme(
    axis.title=element_blank(),
    axis.text.x = element_text(angle = 90, vjust = 0.4, hjust = 0.9),
    plot.title = element_text(size=12)
  ) +
  ggtitle("Corrélation entre les différentes features et les performances sur Spotify") +
  labs(fill="Indice de\ncorrélation");
```
On constate déjà que la performance sur Spotify *(Stream)* est très peu corrélée avec les différentes features des musiques. On voit que la corrélation la plus élevée reste très faible (~15%) et concerne l'intensité sonore, l'acoustique et l'instrumentalité.

Afin d'y voir plus clair, nous allons réaliser un *BarPlot* des features pour afficher leur corrélation avec le nombre de streams :
```{r}
columns <- c("Stream", "Views", "Likes", "Comments")
correlation %>%
  filter(Var1 %in% columns & !Var2 %in% columns) %>%
  ggplot(aes(x=Var2, y=value, fill=Var1)) +
  geom_bar(position="dodge", stat="identity") +
  theme(
    axis.text.x = element_text(angle = 90, vjust = 0.4, hjust = 0.9),
    plot.title = element_text(size=12)
  ) +
  labs(x="Feature", y="Corrélation", fill="Performance") +
  ggtitle("Importance des features dans la performance de la musique sur Spotify");
```
On peut désormais classer plus facilement les différentes features en ordre d'importance : *Loudness* puis *Acousticness* puis *Instrumentalness*. \
Cependant, ces valeurs restent faibles (environ 10% de corrélation) : il n'y a donc pas de recette miracle pour percer sur Spotify !

Regardons maintenant ce qu'il en est sur Youtube. On souhaite regarder ici la corrélation entre les différentes features et le nombre de vues, de likes et de commentaires :
```{r}
correlation <- youtube_dataset %>%
  cor(method="pearson") %>%
  as.table() %>%
  as.data.frame() %>%
  mutate(value=abs(Freq));
correlation %>%
  ggplot(aes(x=Var1, y=Var2, fill=value)) +
  geom_tile() +
  scale_fill_viridis_c(option="inferno") +
  theme(
    axis.title=element_blank(),
    axis.text.x = element_text(angle = 90, vjust = 0.4, hjust = 0.9),
    plot.title = element_text(size=12)
  ) +
  ggtitle("Corrélation entre les différentes features et les performances sur Youtube") +
  labs(fill="Indice de\ncorrélation");
```
On remarque deux choses :

- il va falloir réfléchir à notre indicateur de succès puisque les likes et les vues sont plus corrélées entre elles qu'avec le nombre de commentaires
- les features qui semblent le plus impactantes sur la performance d'une musique sont, comme sur Spotify, l'intensité sonore, l'acoustique, l'instrumentalité avec le côté dansant de la musique.

De la même façon que précédemment, on affiche la corrélation entre les différentes features et nos indicateurs de performance :
```{r}
columns <- c("Stream", "Views", "Likes", "Comments")
correlation %>%
  filter(Var1 %in% columns & !Var2 %in% columns) %>%
  ggplot(aes(x=Var2, y=value, fill=Var1)) +
  geom_bar(position="dodge", stat="identity") +
  theme(
    axis.text.x = element_text(angle = 90, vjust = 0.4, hjust = 0.9),
    plot.title = element_text(size=12)
  ) +
  labs(x="Feature", y="Corrélation", fill="Performance") +
  ggtitle("Importance des features dans la performance de la musique sur Youtube");
```
Le côté dansant de la musique arrive en $2^e$ position, et semble donc plus important que sur Spotify. Cela dit, cela reste à nuancer puisque la corrélation reste très faible. Ainsi, comme sur Spotify, nous n'avons pas encore trouvé la recette du succès sur Youtube.

**Observations diverses :**
Nous avons constaté différentes choses intéressantes dans ces visualisations :

* les critères de performance sur Youtube ne sont pas corrélés entre eux de manière égale
* certaines features semblent corrélées entre elles (par exemple, énergy/loudness ou acousticness/loudness)

***

### Question 13 : Quel artiste est le plus populaire au moment du 7 février 2023 ?  
Nous allons analyser cela selon :
- le nombre de vues sur YouTube
- le nombre d'écoutes sur Spotify
- une moyenne combinée des deux plateformes

**Hypothèse :**
On peut imaginer que certains artistes sont beaucoup plus populaires sur une plateforme que sur l’autre, selon le public visé.

**Traitement des données :**
Le datasetset contient 2079 artistes uniques, il est donc préférable d'afficher uniquement les **50 artistes les plus populaires** pour garder des graphiques lisibles.

On constate aussi que certains individus n'ont pas d'url Youtube, ce qui pourrait compremettre la comparaison vues/streams
```{r}
# nb total de musiques
total_musiques <- nrow(dataset)
# nb d'individus sans vidéos youtube
total_sans_ytb <- nrow(dataset[dataset$Url_youtube == '',])
# % d'individus sans vidéos youtube
pourcentage_sans_ytb <- (total_sans_ytb / total_musiques) * 100

cat("Nombre total de musiques :", total_musiques, "\n")
cat("Nombre de musiques sans vidéos YouTube :", total_sans_ytb, "\n")
cat("Pourcentage de musiques sans vidéos YouTube :", round(pourcentage_sans_ytb, 2), "%\n")
```
Étant donné que seulement $2,27%$ des musiques ne disposent pas de données YouTube, nous avons décidé de les supprimer sans risque d'altérer l'analyse globale.
```{r}
# Suppression des musiques sans URL YouTube
dataset <- dataset[dataset$Url_youtube != '',]
total_musiques <- nrow(dataset)
cat("Nombre total de musiques après suppression :", total_musiques, "\n")
```
**Visualisations :**

```{r, fig.width=8, fig.height=10, dpi=130}
# Top 50 artistes selon les vues YouTube
top_views <- dataset %>%
  group_by(Artist) %>%
  summarise(Total_Views = sum(Views, na.rm = TRUE)) %>%
  arrange(desc(Total_Views)) %>%
  slice_head(n = 50) %>%
  mutate(Rank_Youtube = row_number())

# Graphique
ggplot(top_views, aes(
  x = Total_Views/1e6,
  y = reorder(paste(Rank_Youtube, Artist, sep = " - "), Total_Views)
)) +
  geom_point(size = 3) +
  geom_text(aes(label = round(Total_Views/1e6,1)), hjust = -0.5, size = 2.5) +
  labs(title = "Top 50 artistes - Vues YouTube",
       x = "Nombre de vues (en millions)",
       y = "Artiste") +
  scale_x_continuous(labels = comma, expand = expansion(mult = c(0, 0.15))) +
  theme_minimal() +
  theme(
    plot.margin = margin(10, 40, 10, 10),  # marges plus larges à droite
    axis.text.y = element_text(size = 6)    # textes des artistes plus petits pour aérer
  )
```

```{r, fig.width=8, fig.height=10, dpi=130}
# Top 50 artistes selon les streams Spotify
top_streams <- dataset %>%
  group_by(Artist) %>%
  summarise(Total_Streams = sum(Stream, na.rm = TRUE)) %>%
  arrange(desc(Total_Streams)) %>%
  slice_head(n = 50) %>%
  mutate(Rank_Spotify = row_number())

# Graphique
ggplot(top_streams, aes(
  x = Total_Streams/1e6,
  y = reorder(paste(Rank_Spotify, Artist, sep = " - "), Total_Streams)
)) +
  geom_point(size = 3) +
  geom_text(aes(label = round(Total_Streams/1e6,1)), hjust = -0.5, size = 2.5) +
  labs(title = "Top 50 artistes - Écoutes Spotify",
       x = "Nombre d'écoutes (en millions)",
       y = "Artiste") +
  scale_x_continuous(labels = comma, expand = expansion(mult = c(0, 0.15))) +
  theme_minimal() +
  theme(
    plot.margin = margin(10, 40, 10, 10),  # marges plus larges à droite
    axis.text.y = element_text(size = 6)    # textes des artistes plus petits pour aérer
  )
```
On constate que certains artistes affichent des disparités entre vues et streams.Par exemple, Post Malone est premier en nombre de streams Spotify mais se classe seulement $37^e$ en vues YouTube, tandis que CoComelon est deuxième en vues YouTube sans apparaître dans le top Spotify.
Cela confirme l'idée que la plateforme impacte la visibilité et la consommation de certains artistes.
```{r, fig.width=8, fig.height=10, dpi=130}
# Top 50 artistes combiné (Vues + Streams)
top_combined <- dataset %>%
  group_by(Artist) %>%
  summarise(Total_Views = sum(Views, na.rm = TRUE),
            Total_Streams = sum(Stream, na.rm = TRUE)) %>%
  mutate(Score = Total_Views + Total_Streams) %>%
  arrange(desc(Score)) %>%
  slice_head(n = 50) %>%
  mutate(Rank_Combined = row_number())

# Graphique
ggplot(top_combined, aes(
  x = Score/1e6,
  y = reorder(paste(Rank_Combined, Artist, sep = " - "), Score)
)) +
  geom_point(size = 3) +
  geom_text(aes(label = round(Score/1e6,1)), hjust = -0.5, size = 2.5) +
  labs(title = "Top 50 artistes - Score combiné (Vues + Écoutes)",
       x = "Score combiné (en millions)",
       y = "Artiste") +
  scale_x_continuous(labels = comma, expand = expansion(mult = c(0, 0.15))) +
  theme_minimal() +
  theme(
    plot.margin = margin(10, 40, 10, 10),  # marges plus larges à droite
    axis.text.y = element_text(size = 6)    # textes des artistes plus petits pour aérer
  )
```
On obtient une vision plus complète de la popularité des artistes.
Certains artistes dominent les deux plateformes de manière équilibrée, tandis que d'autres sont clairement plus forts sur une seule plateforme.

Au sommet du classement on trouve Ed Sheeran avec presque 30 milliards d'interactions,en tête sur les deux plateformes individuellement.
Des stars internationales remplissent le sommet du top : Justin Bieber, Coldplay, Post Malone Dua Lipa ...

**Observations diverses : **

- Katy Perry ($9^e$ combiné) est beaucoup plus forte sur YouTube que sur Spotify (typé vidéo/Youtube).
- Post Malone ($4^e$ combiné) a plus du double de streams Spotify que de vues YouTube (typé audio/Spotify).
- Luis Fonsi et Daddy Yankee : leur classement est boosté par d'énormes succès vidéo (ex: Despacito) mais leur streaming audio pur est plus faible.
- CoComelon (contenu enfant) : extrêmement populaire sur YouTube, beaucoup moins sur Spotify (presque anecdotique en streaming pur).
- Certains artistes comme Coldplay, Imagine Dragons, Bruno Mars performent de façon équilibrée entre plateformes.

La liste montre une très forte dominance de la pop et du hip-hop/RnB mais aussi de quelques artistes de musique latine.

Nous allons analyser les artistes qui figurent uniquement dans l’un des deux classements, cette comparaison permettra de mettre en évidence les artistes qui bénéficient d'une popularité très marquée sur une seule plateforme.(On met le rang)

```{r comparaison_top50, fig.width=14, fig.height=6, dpi=300}
# Top 50 artistes par vues YouTube
top_views <- dataset %>%
  group_by(Artist) %>%
  summarise(Total_Views = sum(Views, na.rm = TRUE)) %>%
  arrange(desc(Total_Views)) %>%
  slice_head(n = 50)

# Top 50 artistes par streams Spotify
top_streams <- dataset %>%
  group_by(Artist) %>%
  summarise(Total_Streams = sum(Stream, na.rm = TRUE)) %>%
  arrange(desc(Total_Streams)) %>%
  slice_head(n = 50)

# Artistes dans le top Spotify mais PAS dans le top YouTube
spotify_only <- setdiff(top_streams$Artist, top_views$Artist)

# Artistes dans le top YouTube mais PAS dans le top Spotify
youtube_only <- setdiff(top_views$Artist, top_streams$Artist)

# Données pour Spotify only
spotify_only_dataset <- dataset %>%
  filter(Artist %in% spotify_only) %>%
  group_by(Artist) %>%
  summarise(Total_Views = sum(Views, na.rm = TRUE)) %>%
  arrange(desc(Total_Views)) 

# Données pour YouTube only
youtube_only_dataset <- dataset %>%
  filter(Artist %in% youtube_only) %>%
  group_by(Artist) %>%
  summarise(Total_Streams = sum(Stream, na.rm = TRUE)) %>%
  arrange(desc(Total_Streams))

# Premier graphique : Spotify only (vues YouTube)
ggplot(spotify_only_dataset, aes(Total_Views/1e6, reorder(Artist, Total_Views))) +
  geom_point(size = 3, color = "steelblue") +
  geom_text(aes(label = round(Total_Views/1e6, 1)), hjust = -0.5, size = 2.5) +
  labs(title = "Artistes Top 50 Spotify (hors Top 50 YouTube)",
       x = "Nombre de vues YouTube (en millions)",
       y = "Artiste") +
  scale_x_continuous(labels = comma, expand = expansion(mult = c(0, 0.15))) +
  theme_minimal() +
  theme(
    axis.text.y = element_text(size = 6),
    plot.margin = margin(10, 40, 10, 10)
  )

# Deuxième graphique : YouTube only (streams Spotify)
ggplot(youtube_only_dataset, aes(Total_Streams/1e6, reorder(Artist, Total_Streams))) +
  geom_point(size = 3, color = "darkorange") +
  geom_text(aes(label = round(Total_Streams/1e6, 1)), hjust = -0.5, size = 2.5) +
  labs(title = "Artistes Top 50 YouTube (hors Top 50 Spotify)",
       x = "Nombre d'écoutes Spotify (en millions)",
       y = "Artiste") +
  scale_x_continuous(labels = comma, expand = expansion(mult = c(0, 0.15))) +
  theme_minimal() +
  theme(
    axis.text.y = element_text(size = 6),
    plot.margin = margin(10, 40, 10, 10)
  )

```
On voit en bas de chaque classement les artistes qui ont de grosses disparités d'interaction entre les plateformes.
Parmi les artistes du top stream, on voit qu'Olivia Rodrigo ou Doja Cat ont beaucoup moins d'interactions sur YouTube.
Au contraire, on voit que des artistes ayant un fort succès sur YouTube comme CoComelon ou PSY ont des performances bien moindres sur Spotify.

### Question 11 : Est-ce qu'une tonbalité a un effet sur le type de chanson ? 
Dans cette question, nous allons examiner les differentes caracteristiques des musiques pour chaque tonalité.

**Hypotheses diverses**

**Traitement des données**
```{r}
avg_danceability <- dataset %>%
  group_by(Key) %>%
  summarise(danceability = mean(Danceability, na.rm = TRUE))

avg_Energy <- dataset %>%
  group_by(Key) %>%
  summarise(energy = mean(Energy, na.rm = TRUE))

avg_Loudness <- dataset %>%
  group_by(Key) %>%
  summarise(loudness = mean(Loudness, na.rm = TRUE))

avg_Speechiness <- dataset %>%
  group_by(Key) %>%
  summarise(speechiness = mean(Speechiness, na.rm = TRUE))

avg_Acousticness <- dataset %>%
  group_by(Key) %>%
  summarise(acousticness = mean(Acousticness, na.rm = TRUE))

avg_Instrumentalness <- dataset %>%
  group_by(Key) %>%
  summarise(instrumentalness = mean(Instrumentalness, na.rm = TRUE))

avg_Liveness <- dataset %>%
  group_by(Key) %>%
  summarise(liveness = mean(Liveness, na.rm = TRUE))

avg_Valence <- dataset %>%
  group_by(Key) %>%
  summarise(valence = mean(Valence, na.rm = TRUE))

avg_Tempo <- dataset %>%
  group_by(Key) %>%
  summarise(tempo = mean(Tempo, na.rm = TRUE))
```
**Visualisations**
Affichage du graphique 1
```{r}
graphe_11_a <- data.frame(
  avg_Tempo[1], avg_Valence[2], avg_Liveness[2], avg_Instrumentalness[2],
  avg_Acousticness[2], avg_Speechiness[2], avg_Energy[2], avg_danceability[2]
)
graphe_11_a <- graphe_11_a |>
  pivot_longer(cols = liveness:danceability,
               names_to = "Type",
               values_to = "Value")

ggplot(graphe_11_a, aes(x = Key, y = Value, fill = Type)) +
  geom_bar(stat = "identity", position = position_dodge()) + 
  ggtitle("Graphiuqe 1 : Les caracteristiques musicales en fonction de la tonalité") +
  labs(y = "Score (entre 0 et 1)", x = "Tonalité", fill="Caracteristique")
```
Affichage du graphique 2
```{r}
graphe_11_b <- data.frame(avg_Tempo[1],avg_Tempo[2])

ggplot(graphe_11_b, aes(x = Key, y = mean_tempo)) +
  geom_bar(stat = "identity", position = position_dodge(), width = 0.2, fill="darkolivegreen4") + 
  ggtitle("Graphiuqe 2 : Le Tempo des musiques en fonction de la tonalité") +
  labs(y = "Tempo (entre 0 et 125 BPM)", x = "Tonalité")
```
Affichage du graphique 3
```{r}
graphe_11_c <- data.frame(avg_Tempo[1],avg_Loudness[2])

ggplot(graphe_11_c, aes(x = Key, y = mean_loudness)) +
  geom_bar(stat = "identity", position = position_dodge(), width = 0.2, fill="deeppink1") + 
  ggtitle("Graphique 3 : Le Loudness des musiques en fonction de la tonalité") +
  labs(y = "Loudness (entre 0 et -60 dB)", x = "Tonalité")
```
**Observations diverses : **
